臺灣桃園地方法院刑事判決　　　　　　　　　　　　九十三年度簡上字第二五一號
　　上　訴　人　桃園地方法院檢察署檢察官
　　被　　　告　丙○○　男　四.
右上訴人因被告涉犯侵占案件，不服本院於中華民國九十三年六月二十八日所為九十
三年度桃簡字第六六五號第一審刑事簡易判決（聲請簡易判決處刑案號：臺灣桃園地
方法院檢察署九十三年度偵字第五三七九號），提起上訴，本院管轄之第二審地方法
院合議庭判決如左：
    主  文
上訴駁回。
    事  實
一、丙○○自民國八十三年一月二十四日起至九十二年十一月十七日止，任職於南山
    人壽保險股份有限公司（下稱南山人壽保險公司），為該公司之保險業務代表，
    負責經辦該公司人身保險及年金，並將要保書及所收取之保險費提交公司等業務
    ，為從事業務之人。因其個人財務調度失當，致經濟發生困難，竟基於意圖為自
    己不法所有之犯意，於九十二年七月間，將其業務上持有南山人壽保險公司客戶
    乙○○○所收取之保險費新臺幣（下同）四萬二千零九十三元（其中包含票面金
    額四萬元之支票一紙及現金二千零九十三元），予以侵占入己後挪供清償個人之
    債務。
二﹑案經南山人壽保險公司訴請臺灣桃園地方法院檢察署檢察官偵查起訴。
    理  由
一、右揭犯罪事實，業據被告丙○○警詢、檢察官偵查中及本院審理時坦承不諱，核
    與告訴代理人甲○○於警詢中指述、莊絮雲於檢察官偵查中指訴及證人乙○○○
    於警詢中證述情節相符，復有南山人壽保險公司業務代表聘約書、申訴書各一份
    在卷可佐。本案事證明確，被告犯行洵堪認定。
二、查被告丙○○擔任南山人壽保險公司之業務代表，負責保險費收取之業務，於上
    開時、地將業務上持有之款項侵占入己，核其所為，係犯刑法第三百三十六條第
    二項之業務侵占罪。原審以被告事證明確，援引刑法第三百三十六條第二項、第
    四十一條第一項前段、第七十四條第一款、罰金罰鍰提高標準條例第一條前段、
    第二條，並審酌被告之素行非劣，因個人債務債主上門，現金週轉不靈，始鋌而
    觸法，而所侵占金額為新台幣四萬餘元尚非鉅款、對被害人所造成之損害，並衡
    其智識程度、犯後坦承犯行，態度尚佳等一切情狀，判處被告有期徒刑六月，緩
    刑二年，其認事用法均無違誤，量刑亦屬妥適，應予維持。且被告於九十二年十
    月二十二日經告訴人通知其償還前開侵占款項後，旋於同年十一月十八日全數歸
    還所侵占之金額一情，業據告訴代理人甲○○、莊絮雲陳明在卷，故對告訴人並
    未造成重大損害，再被告為南山人壽保險公司之業務代表，對外有代表南山人壽
    保險公司收受保險費之權，其基於保險契約代南山人壽保險公司向保戶收取保險
    費，即等同於南山人壽保險公司業已收受保險費，縱被告未將所收取之保費繳回
    公司，亦僅為被告與南山人壽保險公司之內部關係，無法以之對抗保戶，對保戶
    之保險契約權益亦無影響。是檢察官上訴意旨謂被告前開侵占犯行對保戶權益及
    告訴人商譽影響甚大，而指摘原審判決宣告緩刑不當，為無理由，應予駁回。
據上論斷，應依刑事訴訟法第四百五十五條之一第一項、第三項、第三百六十八條，
判決如主文。
本案經檢察官郭靜文到庭執行職務。
中　　　華　　　民　　　國　　九十三　　年　　　九　　　月　　 三十 　　日
                                  臺灣桃園地方法院刑事第九庭
                                      審判長法  官  林明洲
                                            法  官  黃斯偉
                                            法  官  何燕蓉
右為正本，係照原本作成，證明與原本無異。
本件不得上訴。
                                            書記官  李雅怡
中　　　華　　　民　　　國　　九十三　　年　　　九　　　月　　 三十 　　日
附論罪科刑依據之法條：
中華民國刑法第三百三十六條
對於公務上或因公益所持有之物，犯前條第一項之罪者，處一年以上七年以下有期徒
刑，得併科五千元以下罰金。
對於業務上所持有之物，犯前條第一項之罪者，處六月以上五年以下有期徒刑，得併
科三千元以下罰金。
前二項之未遂犯罰之。
